【裁判字號】    89,易,1602
【裁判日期】    890705
【裁判案由】    傷害
【裁判全文】
臺灣板橋地方法院刑事判決                      八十九年度易字第一六○二號
    公  訴  人  臺灣板橋地方法院檢察署
    被      告  丙○○
                甲○○
右列被告因傷害案件，經檢察官提起公訴（八十九年度偵字第二五六九號、第五三一
四號），本院判決如左：
    主  文
丙○○傷害人之身體，處有期徒刑肆月，如易科罰金，以參佰元折算壹日；扣案之西
瓜刀及菜刀各壹把均沒收；其餘被訴無故侵入住宅部分無罪。
甲○○傷害人之身體，處有期徒刑月，如易科罰金，以參佰元折算壹日；供其犯罪
所用之菜刀及平底鍋各壹把均沒收。
    事  實
一、丙○○於民國八十九年一月二十五日晚間九時許在臺北縣鶯歌鎮○○路工廠內飲
    下半杯高梁酒後（未至心神喪失或精神耗弱），因不滿其鄰居甲○○之子常錯按
    其設在同鎮○○路七一之二號六樓住處樓下之電鈴，擾其生活安寧，為質問甲○○，於當晚九時四十五分許左手持菜刀（鋼刃長十七公分、寬六公分，木質柄長
    十二公分），右手持西瓜刀（條狀刀刃，長二十六公分、寬四公分，塑膠柄長十
    二公分）至同樓層即育智路七十一之一號六樓甲○○住處敲門，初為乙○○○以
    其夫不在拒絕，數分鐘後再度攜帶該二把非管制刀械至楊宅敲門，待甲○○前來
    開門時，竟基於傷害之犯意，在楊宅前之走廊上，以右手所持之西瓜刀朝甲○○
    砍下，使甲○○猝然揚起格擋之右掌背受有撕裂傷約六公分及韌帶斷裂之傷害。
    甲○○（前於八十八年間因賭博案，經臺灣臺北地方地方法院判處罰金二千元，
    如易服勞役以三百元折算一日確定，於八十八年十月十九日繳清罰金執行完畢）
    被砍傷後，為施行報復，即基於傷害之故意，持其由乙○○○自屋內遞出之菜刀
    及平底鍋（不銹鋼製鍋面直徑約三十一公分、外包一截鐵皮之木柄長約二十一公
    分）各一把向丙○○揮擊，使丙○○受有左額及左前胸瘀腫各二×二公分、左手
    腕擦傷二×二公分、左膝瘀腫三×三公分、左手姆指裂傷三公分之傷害。嗣丙○○即退入自宅內躲避，於同日晚間十一時許始為據報前來之警察潘永富率消防人
    員破門入內查獲，並於鄭宅廚房洗手槽上扣得其所有供犯罪所用之前開西瓜刀及
    菜刀各一把（甲○○所持供以犯罪之右揭平底鍋及菜刀則未扣案），迨翌日凌晨
    一時七分許在臺北縣警察局三峽分局鶯歌分駐所內為警測得其口中吐氣所含酒精
    濃度為每公升零點七零毫克。
二、案經甲○○及乙○○○訴由臺北縣警察局三峽分局報請及丙○○訴由臺灣板橋地
    方法院檢察署檢察官偵查起訴。
    理  由
壹、被告丙○○及甲○○傷害部分：
一、訊據被告丙○○、甲○○就丙○○因甲○○之子常錯按其住處樓下電鈴，於酒後
    至楊宅敲門理論，旋持菜刀及水果刀與攜平底鍋及菜刀之甲○○在楊宅走廊上發
    生衝突，丙○○於事畢返家為警察潘永富率消防局人員破門入內查獲，並在廚房
    洗手槽上扣得其所有之西瓜刀及菜刀各一把等情，固均不諱言，惟皆否認傷害對
    方，丙○○辯稱：伊先遭甲○○出言挑釁及手持平底鍋、菜刀追趕，乃回家取出
    水果刀及菜刀抵抗，於揮動間未傷害甲○○，反被甲○○所持菜刀劃傷左手姆指
    ，此由現場並無大量血跡，伊被扣案之二把刀械經化驗結果亦無甲○○之血跡反
    應可以得證云云，甲○○則以伊被丙○○持刀砍傷後始接獲乙○○○遞來之平底
    鍋防禦，既未持用菜刀劈砍，更未以平底鍋敲打丙○○云云置辯。經查：
  (一)右揭被告丙○○如何砍傷甲○○至被查獲之事實，業據被告甲○○指訴綦詳，其
    右手掌背於甫開門時即遭站在走廊上之丙○○右手所持西瓜刀砍傷流血，嗣始接
    獲乙○○○遞來之平底鍋揮擋，暨三峽分局鶯歌分駐所警員潘永富接獲報案趕到
    現場時，見甲○○右手受傷，楊宅門外之走廊上留有血跡，經勸導丙○○開啟其
    緊閉之宅門逾一小時無效後，乃召徠消防人員破門入內查獲丙○○，並於廚房水
    槽上扣得沾有血跡之西瓜刀及菜刀各一把等情，分別經告訴人乙○○○及潘永富
    陳明，並有診斷證明書、酒精測試紙捲各一紙、照片二幀，及載明於贓證物品清
    單，經本院於八十九年六月二十一日審理時勘驗，其一為鋼製刀刃長十七公分、
    寬六公分、木質柄長十二公分之菜刀，另一為條狀刀刃，長二十六公分、寬四公
    分、塑膠柄長十二公分之西瓜刀各一把扣案可稽；其中告訴人乙○○○之指訴是
    否可信，應斟酌相關事證定之，不得以與被告甲○○有夫妻關係，概認其證詞偏
    頗不可採，而該二把刀械係在緊閉逾一小時之鄭宅，嗣經破門後始在其水槽上搜
    出，非當場被查扣，顯有被沖洗湮滅證據之虞，即不能以內政部警政署刑事警察
    局刑醫字第一二○七一號鑑驗書上載：「本案之西瓜刀與菜刀上血跡DNA之STR
    型別相同，可排除來自甲○○之可能」，遽認其與甲○○受傷無關；況被告甲○○若非徒手遇襲，豈會傷在持有平底鍋之右手掌背，復於警員趕到時流血滴落於
    楊宅前之走廊上，參以被告丙○○供稱：「我回去看到西瓜刀、菜刀才拿起來要
    防衛的，在比劃時才殺到，在門口」、「我是敲門沒按門鈴，我問乙○○○妳先
    生在家嗎？她問我要做什麼，我就告訴她我家有小孩，請他不要按錯門鈴，：：
    在甲○○還沒走出家門我就跑回家拿菜刀及西瓜刀，在甲○○拿出平底鍋、菜刀
    之前，他還沒砍到我及打到我。（你拿刀子出來是你先砍他嗎？）後來我們二人
    各拿了傢伙在走廊幹了起來，：：：（為何有機會傷到對方的手？）因為對方離
    我太近才被我砍到，是我砍到他之後他才續繼打我，：：（跑回家去之前甲○○
    並無打你對嗎？）對的，他也沒衝進我家，在我拿刀衝到走廊之前都沒跟甲○○
    對話」、「（你的傷是甲○○受傷之後造成的嗎？）對」（見偵查卷二十四頁正
    面、本院八十九年五月二十四日及同年六月二十一日訊問筆錄），可見被告丙○○係在甲○○舉平底鍋及菜刀反擊前先持刀故意砍傷甲○○。
  (二)被告丙○○在楊宅門前之走廊上係如何遭被告甲○○接獲乙○○○遞來之平底鍋
    擊打其頭、手、胸、膝各部，兼持菜刀劃傷其左手指之經過，業據丙○○指訴歷
    歷，核與證人張彩桃陳稱伊從鄭宅門內看到持平底鍋及菜刀各一把之甲○○，以
    手持之平底鍋揮打丙○○，嗣丙○○進門時有流血自門口滴到房間等語相符，並
    有診斷明書一紙、前揭驗明扣案二把刀械上血跡與丙○○DNA之STR型別相同之鑑
    驗報告及所捺指印旁沾有血跡之丙○○警訊筆錄可憑（見偵查卷第五頁正面及第
    七頁反面），而被告丙○○二度前來敲門時無傷，於爭執期間未跌倒，為被告甲○○所不爭之事實，果非遭甲○○分持菜刀及平底鍋攻擊，焉會受有如事實欄所
    示之傷害，復於製作警訊筆錄捺指印時仍流血，且甲○○無端遭丙○○持刀砍傷
    後，旋接獲其妻遞來之器具，依其在本院訊問時劇烈爭執之個性，衡情當無不怒
    向對方揮擊之理，參照其供稱：「（鄭某的頭胸有傷，你有否去打他？）我是要
    擋回去」、「他都沒跌倒，我不知道他為何手流血及全身都傷，：：（對方刀砍
    你，你有揮動平底鍋抵擋嗎？）是的。」、「（第一次看見丙○○來時他有受傷
    流血嗎？）沒有，：：平底鍋的柄是木柄包上鐵皮（柄長度二十一公分），鍋面
    直徑約三十一公分，鍋子是白鐵的」、「菜刀是丙○○已衝到我家裡，我才拿出
    來要抵抗」（見偵查卷第二十四頁正面及本院八十九年五月二十四日、同年六月
    十二日訊問筆錄）及乙○○○陳稱：「（你前後二看見鄭過來，他有無受傷？）
    沒有，他臉上及手上也沒有流血」（見本院八十九年六月十二日訊問筆錄），至
    告訴人乙○○○供稱甲○○始終未揮動平底鍋，警員令丙○○步出家門時見其完
    全未受傷、流血云云，則與前述事實不符，尚難據為被告甲○○有利之認定，足
    證被告丙○○頭、手、胸部、膝蓋受傷及左手姆指流血係遭被告甲○○打傷無疑
    。
  (三)刑法上之正當防衛以有現正不法之侵害為前提，被告甲○○供稱：「（你揮動平
    底鍋時對方沒拿刀砍你嗎？）沒有。（對方除了砍你右手那刀之外，之後完全都
    沒拿刀侵害你對不對？）對的。（對方除了砍傷你右手一刀之後就沒拿刀砍你是
    嗎？）是的。」（見本院八十九年五月二十四日訊問筆錄），證人乙○○○亦證
    稱：「（平底鍋遞給你先生之後，你先生有再被砍嗎？）鄭只砍一次而已」（見
    本院八十九年六月十二日訊問筆錄），可見被告丙○○初次持刀砍下後，未再續
    行攻擊，其侵害即已過去，被告甲○○嗣持菜刀及平底鍋揮擊，顯係出於傷害犯
    意所為之報復，要無防衛可言（最高法院十九年上字第一一七四號、三十年上字
    第一○四○號判例意旨參照）。
  綜上所述，被告丙○○、甲○○所辯毋乃飾卸之詞，與證人乙○○○所證如前開迴
  護之語，俱不可採。是本件事證已臻明確，其犯行皆堪認定，應依法論科。
二、核被告丙○○、甲○○所為均係犯刑法第二百七十七條第一項之傷害罪，而丙○○無前科，甲○○前於八十八年間因賭博案，經台灣台北地方地方法院判處罰金
    二千元，如易服勞役以三百元折算一日確定，已於八十八年十月十九日繳清罰金
    執行完畢，有台灣高等法院被告全國前案紀錄表二紙可參，爰審酌其各自之品行
    、所生危害及僅因細故即持械互毆，犯後尚未和解，猶飾詞巧辯，毫無悔意等一
    切情狀，分別量處如主文所示之刑，並均諭知易科罰金折算標準，以資懲儆。扣
    案如事實欄所示之西瓜刀及菜刀係被告丙○○所有供其犯罪所用之物，業據其供
    承在卷；被告甲○○供稱案發時所持之平底鍋為其所有，其另持之菜刀既係家中
    遞出，當係其自有無疑，雖均未扣案，然既皆供其犯罪所用，復無證據證明其已
    滅失，自均應依法宣告沒收。
貳、被告丙○○侵入住宅部分：
一、公訴意旨以被告丙○○於右開時地行兇前即無故侵入臺北縣鶯歌鎮七十一之一號
    六樓甲○○住處，因認其另犯刑法第三百零六條之無故侵入住宅罪嫌，請求與前
    述有罪部分分論併罰云云。惟按犯罪事實應依證據認定之，無證據不得推定其犯
    罪事實，如不能證明被告犯罪者，應諭知無罪之判決，刑事訴訟法第一百五十四
    條、第三百零一條第一項分別定有明文。所謂認定犯罪事實之證據，係指足以認
    定被告確有犯罪行為之積極證據而言，苟未能發現相當證據，或證據不足為不利
    於被告事實之認定時，即應為有利於被告之認定，更不必有何有利之證據，亦不
    能以推測或擬制之方法，以為裁判基礎（最高法院二十九年上字第三一○五號、
    四十年台上字第八六號、五十六年度台上字第八○七號判例意旨參照）。又告訴
    人之告訴，係以使被告受刑事追訴為目的，其指訴是否與事實相符，仍應調查其
    他證據，以資審認，必被害人所述被害情形，無瑕疵可擊，且就其他方面調查，
    與事實相符，始足據為有罪判決之基礎（最高法院五十二年臺上字第一三○○號
    判例及八十一年度台上字第三五三九號判決意旨參照）。
二、查證人潘永富雖稱伊見楊宅內及走廊上均有血跡，然既稱伊據報趕到時見手部受
    傷之甲○○坐在家中（見本院八十九年六月二十一日訊問筆錄），告訴人乙○○○亦陳稱：「（第二次丙○○進來？）第二次他沒有進來，後來雙方在門口爭執
    」（見本院八十九年六月十二日訊問筆錄），可見被告丙○○砍傷甲○○時未進
    入楊宅，而甲○○受傷後已返回家中休息，其客廳內之血跡即可能係本人受傷未
    送醫前入宅時始遺，無從資為被告丙○○曾經侵入之論據。又被告甲○○供承：
    「鄭第一次如何走進房子裡來我沒看到，我是聽我太太講的」（見本院八十九年
    五月二十四日訊問筆錄），其指述即係傳聞他人所言，無證據能力；而告訴人乙○○○先稱：「我當時在客廳看見被告持刀砍殺我先生時，我即衝到門前將被告
    關在門外」，繼稱「（丙○○當時在門旁邊嗎？）是的，我就把門關上，順便推
    他（指丙○○）出去、、、他第一次進來我沒有幫他開門，我也沒准許他進來」
    （見本院八十九年六月十二日訊問筆錄），嗣稱：「（第一次是用門把丙○○推
    出去嗎？）是用門沒錯，丙○○第一次拿刀子進來我很害怕，手腳都發軟了，我
    的一個小孩也很害怕，我就馬上去叫我先生來」（見偵查卷第九頁、本院八十九
    年六月十二日、同年六月二十一日訊問筆錄），就其曾否以關門方式將被告丙○○推出及其衝去關門究在丙○○第一次進來或其夫被砍時各節，前後所供不一，
    果如所述，因見丙○○攜刀前來，既恐懼至手腳發軟，身邊復有亟待保護之子女
    ，焉能使勁關門將丙○○推出，參以被告丙○○始終否認曾攜刀進入楊宅，告訴
    人之指述即乏佐證，公訴人徒憑乙○○○片面之指訴遽行起訴被告丙○○侵入住
    宅，其證據顯有不足，此外查無被告丙○○有何該犯行之其他積極證據，揆諸前
    述說明，其被訴無故侵入住宅罪名自屬不能證明其犯罪，應為無罪之諭知。
據上論斷，應依刑事訴訟法第二百九十九條第一項前段、第三百零一條第一項、刑法
第二百七十七條第一項、第四十一條、第三十八條第一項第二款、罰金罰鍰提高標準
條例第一條前段、第二條判決如主文。
本案經檢察官賴惠慈到庭執行職務
中      華      民      國    八十九    年      七      月      五      日
                                      臺灣板橋地方法院刑事第五庭
                                          法  官  周建興
右正本證明與原本無異
如不服本判決應於送達後十日內向本院提出上訴狀
                                          書記官  許清秋
中      華      民      國    八十九    年      七      月      六      日
刑法第二百七十七條
傷害人之身體或健康者，處三年以下有期徒刑，拘役或一千元以下罰金。
犯前項之罪，因而致人於死者，處無期徒或七年以上有期徒刑；致重傷者，處三年以
上十年以下有期徒刑。


司法院資訊處製作；財團法人民間司法改革基金會備份。
